臺灣臺北地方法院民事裁定  
109年度司字第255號
聲  請  人  臺北市公共運輸處    

法定代理人  常華珍              


相  對  人  忠良交通事業有限公司

            佳毅交通有限公司    
            富豐交通有限公司    
共      同
法定代理人
即  清算人  李岳霖律師

上列聲請人聲請解任相對人清算人事件，本院裁定如下：
    主  文
本院於中華民國一○八年五月八日以一○七年度司字第九十七號裁
定所選任之相對人清算人李岳霖律師應予解任。
    理  由
一、聲請意旨略以：聲請人為臺北市計程車客運業監理之主管機
    關，聲請人前向本院聲請選派忠良交通事業有限公司（下稱
    忠良公司）、佳毅交通有限公司（下稱佳毅公司）、富豐交
    通有限公司（下稱富豐公司，合稱忠良公司等3家公司）之
    清算人，經本院以107年度司字第97號裁定選派李岳霖律師
    為清算人。而本件辦理清算程序迄今已2年，因計程車交通
    公司營運特性較為特殊，公司所屬財產多為車輛動產，致清
    算程序冗長且執行困難，考量清算程序久懸未解，無法達成
    聲請人原先提報之目的，亦無法即時解決公司管理漏洞問題
    ，爰依公司法第82條規定，聲請解任忠良公司等3家公司之
    清算人等語。
二、按無限公司之清算，以全體股東為清算人，但本法或章程另
    有規定或經股東決議，另選清算人者，不在此限；不能依公
    司法第79條規定定其清算人時，法院得因利害關係人之聲請
    ，選派清算人；法院因利害關係人之聲請，認為必要時，得
    將清算人解任，公司法第79條、第81條、第82條前段分別定
    有明文。又有限公司變更章程、合併、解散及清算，準用無
    限公司有關之規定，公司法第113 條亦規定甚明。 
三、經查：
㈠、本院前於民國108年5月8日以本院107年度司字第97號裁定，
    選派李岳霖律師為忠良公司等3家公司之清算人，該裁定並
    於同年5月15日對李岳霖律師為送達乙節，有本院107年度司
    字第97號裁定、本院送達證書各1份可稽（見本院107年度司
    字第97號卷第123至124、137頁），並經本院調閱本院107年
    度司字第97號卷核閱屬實，足見李岳霖律師自108年5月15日
    起，已知悉經本院選派為忠良公司等3家公司之清算人無疑
    。
㈡、本院審酌李岳霖律師經選派為忠良公司等3家公司清算人後，
    分別於108年7月29日、同年7月30日、同年8月2日、同年8月
    27日、同年8月30日，向相關機關查詢忠良公司等3家公司之
    債權債務狀況等情，有卷附營利事業各項申報書表申請書3
    份、清算人108年7月30日函、臺北市政府108年8月27日府產
    業商字第10853558000號函及所附公司變更登記表、登報資
    料、清算人108年8月30日108弘岳字第8017號函、清算人108
    年8月30日108弘岳字第8018號函可稽（見本院卷第70至74、
    90、100至136、140頁），可認清算人初期確有積極從事清
    算人了結現務之法定職務。
㈢、惟清算人自此之後，於108年11月15日、109年5月25日僅被動
    函覆其他機關所詢事項，並於109年9月24日、同年10月28日
    向本院展延忠良公司、佳毅公司之清算期間，有聲請人108
    年11月15日108弘岳字第11006號函、109年5月25日109弘岳
    字第5008號函、109年9月24日民事陳報暨聲請展期清算狀、
    109年10月28日民事聲請展期清算狀為憑（見本院卷第154、
    158至159頁、另案本院107年度司字第97號卷第179至180、2
    07頁），並經本院調閱本院107年度司字第97號卷宗核閱屬
    實，堪信清算人於108年8月30日後，迄今1年餘並未積極執
    行清算人之法定職務。
㈣、清算人復具狀表明如聲請人認為本件清算程序已無實益，欲
    聲請解任清算人，清算人亦同意解任清算人職務等語（見本
    院卷第42頁），本院考量上述情形，認清算人已無繼續擔任
    忠良公司等3家公司清算人之意願，迄今亦未繼續進行任何
    清算事務，如繼續由其擔任清算人，恐不利於清算事務之進
    行等一切情狀，認聲請人聲請解任忠良公司等3家公司之清
    算人職務，尚非無據，應予准許。
四、末按，非訟事件繫屬於法院後，處理終結前，繼續為聲請或
    聲明異議者，免徵費用，非訟事件法第16條規定甚明。又所
    謂「非訟事件之處理終結」，係指公司解散之清算事件全部
    處理終結而言，包括清算人之選派、聲報、解任、清算展期
     、清算完結等事務，不宜割裂認定每一聲請程序均應徵收
    非訟裁判費（參司法院秘書長98年10月6日秘台廳民三字第 
    0980023352號函、臺灣高等法院暨所屬法院95年法律座談會
    民事類提案第43號研討結果）。本件聲請人前向本院聲請為
    相對人選派清算人，並繳納聲請費新臺幣3,000元，有本院
    自行收納款項收據2紙可據（見本院107年度司字第97號卷第
    3頁），聲請人於本院裁定選派清算人後、清算程序終結前
    ，復向本院聲請裁定解任清算人，揆諸上開說明，相對人清
    算事件尚未全部處理終結，自無庸再徵收非訟裁判費，附此
    敘明。
五、爰裁定如主文所示。
中　　華　　民　　國　　110 　年　　10　　月　  13    日
                  民事第八庭    法　官　吳佳樺
以上正本係照原本作成。
不得聲明不服。
中　　華　　民　　國　　110 　年　　10　　月　　13　　日
                                書記官  楊環宇